【裁判字號】    98,事聲,12
【裁判日期】    980805
【裁判案由】    聲明異議
【裁判全文】
臺灣雲林地方法院民事裁定              98年度事聲字第12號
異  議  人即
債  務  人    甲○○
上列異議人與債權人王麗昭間給付借款強制執行事件，異議人就
本院民事執行處司法事務官中華民國98年6 月8 日97年度執字第
25730 號民事裁定，聲明異議，本院裁定如下：
    主  文
異議駁回。
    理  由
一、按當事人對司法事務官處理事件所為之終局處分，得於處分
    送達後10日之不變期間內，以書狀向司法事務官提出異議。
    司法事務官認前項異議有理由時，應另為適當處分；認為異
    議無理由者，應送法院裁定之。法院認第1 項之異議為有理
    由者，應為適當裁定；認異議為無理由者，應以裁定駁回之
    。民事訴訟法第240 條之4 定有明文。
二、本件聲明異議意旨略以：本院97年度執字第25730 號所拍賣
    之標的雲林縣口湖鄉○○段26-11 地號等9 筆土地，於民國
    （下同）75年間已出租予第三人王明樹作為養殖場用地使用
    ，嗣因雙方初約定時未立書面，恐生爭議，遂推由王明樹為
    代表與異議人簽訂土地租賃契約書，約定租賃期間自簽訂日
    即88年1 月1 日起至107 年12月31日止，非原承租關係之中
    斷，僅係將原租賃約定書面化，異議人與第三人王明樹間之
    租賃關係，既存於75年間，嗣於80年5 月11日設定抵押權，
    依民法第866 條第2 項及司法院院字第1466號解釋之反面解
    釋，應不得以無租賃狀態逕予執行，為此聲明異議等語。
三、民事執行法院係辦理民事強制執行事務（強制執行法第1 條
    參照），專司實現私權之程序，至私權之確定，則應依民事
    訴訟程序為之，故在強制執行程序中，如涉及私權之爭執，
    而其權益關係未盡明確時，應由當事人另依民事訴訟程序尋
    求解決，不生聲明異議問題，最高法院75年度台抗字第186
    號裁判意旨參照。復按不動產所有人設定抵押權後，於同一
    不動產上固得設定地上權或其他權利，但其抵押權不因此而
    受影響，民法第866 條定有明文。又不動產所有人設定抵押
    權後，如與第三人訂立租賃契約而影響抵押物之售價以致抵
    押權無法受清償者，該租賃契約對於抵押權人不生效力，抵
    押權人因屆期未受清償，聲請拍賣抵押物時，執行法院自可
    依法以無租賃狀態逕予執行，亦經司法院以院字第1446號解
    釋在案。故祗須其租賃權係發生在抵押權設定之後，且影響
    抵押物之售價以致抵押權無法受清償者，法院即可為除去租
    賃權之裁定。而抵押權人聲請執行法院除去租賃權，法院所
    為准駁之處分或裁定，並無確定實體上法律關係存否之效力
    ，實體上就法律關係有爭執之人，為求保護其權利，仍應另
    提起訴訟，以求解決，最高法院86年度台抗字第160 號裁判
    意旨參照。
四、經查：
(一)、本院97年度執字第25730 號強制執行之標的即雲林縣口湖鄉
    ○○段26-11 、26之13、26之34、26之35、26之36、26之37
    、26之38、26之39、26之43地號等9 筆土地（以下簡稱執行
    標的），異議人於80年5 月13日設定抵押權予中國農民銀行
    股份有限公司，嗣由債權人王麗昭讓與取得債權及抵押權，
    此有土地登記簿謄本及執行名義在卷可稽。
(二)、異議人於88年1 月1 日將本件執行標的9 筆土地出租予第三
    人王明樹，租賃期間自88年1 月1 日至107 年12月31日止，
    租金每年新台幣4 萬元等情，有租賃契約書影本在卷足憑，
    異議人雖主張執行標的於75年間即由第三人王明樹承租使用
    ，上開租賃契約乃原租約之延續，惟縱異議人所述屬實，依
    首揭意旨，係為實體爭議事項，應另行提起訴訟，以求解決
    ，非執行法院所得審究。本院依該租賃契約記載為形式認定
    ，該租賃契約所載之出租及租賃期間既成立於80年5 月11
    日抵押權設定之後，且已影響抵押物之售價致抵押權無法受
    清償者，債權人聲請法院除去租賃權，自屬正當。
(三)、本件執行標的於前案即95年度執助乙字第36號執行事件，曾
    經本院除去租賃關係進行拍賣，經債權人依強制執行法第95
    條第2 項聲請減價拍賣無人應買而視為撤回結案，業經本院
    調閱卷宗查核無訛。本件債權人再次聲請強制執行，同時聲
    請除去租賃關係而為拍賣，經本院以底價38,536,000元，定
    期於98年3 月2 日進行第一次拍賣，無人應買，顯見此項租
    賃關係確已影響抵押權之實行，原裁定依債權人聲請將此項
    租賃權除去後拍賣，揆諸前開說明，自無不合，異議人猶執
    前詞指摘原裁定不當，為無理由，應予駁回。
五、爰依民事訴訟法第240 之4條第3 項後段，裁定如主文。
中    華    民    國    98    年    8     月    5     日
                  民事第一庭        法  官  紀文勝
以上正本係照原本作成。
如對本裁定抗告須於裁定送達後10日內向本院提出抗告狀，並應
繳納抗告費新台幣1,000 元。
中    華    民    國    98    年    8     月    5     日
                                    書記官  李世文


司法院資訊處製作；財團法人民間司法改革基金會備份。
